臺灣臺中地方法院民事判決
                                    111年度中簡字第2077號
原      告  張秀滿
被      告  汪汶憲



上列被告因違反洗錢防制法等案件，經原告提起損害賠償之附帶
民事訴訟（111年度簡附民字第57號），經本院刑事庭裁定移送
前來，本院於111年8月12日言詞辯論終結，本院判決如下：
    主      文
被告應給付原告新台幣壹拾萬元及自民國一一一年二月十五日起
至清償日止，按週年利率百分之五計算之利息。
訴訟費用由被告負擔。
本判決得假執行。
    事實及理由
一、被告經合法通知，無正當理由，未於言詞辯論期日到場，核
    無民事訴訟法第386 條各款所列情形，爰依原告之聲請，由
    其一造辯論而為判決。
二、原告主張：被告可預見將金融機構帳戶交由他人使用，可能幫
    助詐欺集團，詐欺社會大眾轉帳或匯款至該帳戶，成為所謂
    「人頭帳戶」，竟基於即使發生亦不違反本意之幫助詐欺取
    財故意及掩飾隱匿特定犯罪所得來源去向之洗錢不確定故意，
    於民國109年4月2日晚間8時52分許前之某日，在不詳處所，
    將其名下之國泰世華銀行帳號000000000000號帳戶（下稱國
    泰世華銀行帳戶）之金融卡（含密碼）交予真實姓名、年籍
    不詳及年籍均不詳之人（下稱某甲）收受，而容任該人及詐
    欺取財其他成員使用上開帳戶詐欺他人財物，並藉此掩飾犯
    罪所得去向。嗣該人取得前開帳戶資料後，即與其所屬詐欺
    取財集團其他成員（無證據證明被告知悉係3人以上共同所
    為或以網際網路對公眾散布而犯之）共同基於3人以上共同
    以網際網路對公眾散布而犯詐欺取財、一般洗錢犯意聯絡，
    在網際網路上架設「寶格麗虛擬智能商城」（https://gdp3
    69.net/#/loginView），並自109年4月2日起，先後以LINE
    暱稱「天利Tianl（敏勛）」、「小樂」、「許蘭」之名義
    向原告佯稱：在上開智能商城上參加博奕遊戲，保證獲利、
    穩賺不賠，若參加課程，可以委請老師代為操作云云，致原
    告陷於錯誤而同意下注及參加課程，並自109年4月2日晚間8
    時52分許起至同年月10日中午12時12分許止，匯款18筆共計
    新台幣（下同）92萬元，其中3筆共計10萬元（詳附表）匯
    至上開國泰世華銀行帳戶，旋即遭人持提款卡提領一空。嗣
    原告察覺獲利遭封鎖且對方屢次要求給付保證金，始疑受騙
    並報警處理，為警循線查悉上情。被告上開行為遭台灣台中
    地方檢察署以涉犯幫助洗錢及詐欺等罪提起公訴（台灣台中
    地方檢察署109年度偵字第34453號），嗣經鈞院刑事庭判處
    被有罪在案（本院111年度金簡字第90號）。爰本於民法第1
    84條第1項後段、第2項及第185條第2項共同侵權行為之規定
    ，請求被告如數賠償上開原告所受之損失。訴之聲明：被告
    應給付原告10萬元及自附帶民事起訴狀繕本送達翌日起，至
    清償日止，依年息5%計算之利息。
三、原告主張之上開事實，已為本院111年度金簡字第39號刑事
    判決所確認，亦經本院調閱上開刑事卷無訛。被告經合法通
    知，既未於言詞辯論期日到場，亦未提出書狀作何聲明或陳
    述以為爭執，本院依上開調查證據之結果，堪信原告之主張
    為真實。
四、按因故意或過失，不法侵害他人之權利者，負損害賠償責任
    。故意以背於善良風俗之方法，加損害於他人者亦同。違反
    保護他人之法律，致生損害於他人者，負賠償責任，民法第
    184條第1項前段、後段、第2項，分別定有明文。第1項前、
    後兩段為相異之侵權行為類型。關於保護之法益，前段為權
    利，後段為一般法益。關於主觀責任，前者以故意過失為已
    足，後者則限制須故意以背於善良風俗之方法加損害於他人
    ，兩者要件有別，請求權基礎相異，訴訟標的自屬不同（最
    高法法院80年度台上字第3760號判決要旨參照）。此即民法
    第184 條規定係調和「行為自由」和「保護的權益」此兩個
    基本利益，區別不同的權益的保護，而組成侵權行為責任體
    系。被侵害者係他人權利時，只要加害人具有故意或過失，
    即應依民法第184條第1項前段負損害賠償責任。其被侵害者
    ，非屬權利時，須加害行為係出於故意背於善良風俗方法（
    第184條第1項後段），或違反保護他人之法律（第184條第2
    項）時，被害人始得請求損害賠償。易言之，民法第184 條
    第1項前段所保護的，限於權利，不及一般財產上之利益 （
    純粹財產上損害、純粹經濟上損失）。一般財產上利益僅能
    依民法第184條第1項後段規定或第2項受到保護。次按，民
    法第185 條「數人共同不法侵害他人之權利者，連帶負損害
    賠償責任﹔不能知其中孰為加害人者，亦同。造意人及幫助
    人，視為共同行為人。」計有4個類型之共同侵權行為【即
    民法第185條第1項前段「即狹義共同侵權行為」，包括主觀
    （意思聯絡）共同加害行為（使加害人就可能的因果關係負
    責）、客觀行為關連共同加害行為（司法院66年例變字第 1
    號）（須具共同因果關係））、後段（共同危險行為，擇一
    因果關係）、第2 項（造意人與幫助人之共同侵權行為）】
    ，該不同類型之共同侵權行為規定要件不同、功能有別。就
    民法第185條第2項所規範之共同侵權行為而言，所稱造意及
    幫助相當於刑法上的教唆及幫助。換言之，造意人者，指教
    唆他人使生為侵權行為決意之人；幫助人者，指予他人以助
    力，使他人易於為侵權行為之人，其助力包括精神及物質在
    內。本件原告所請求遭詐欺之10萬元，核其性質原告係受有
    純粹財產上損害（純粹經濟上損失），而詐欺原告之詐騙集
    團成員既係以詐欺之方法致原告受有上開損財產上損害，則
    顯係以背於善良風俗之方法加損害於原告，被告則為幫助該
    詐欺行為，已如前述，是被告依前開184條第1項後段、第2
    項、第185條第2項共同侵權行為之規定，即應就此對原告負
    有損害賠償之責。
五、次按，連帶債務之債權人，得對於債務人中之一人或數人或
    其全體，同時或先後請求全部或一部之給付。連帶債務未全
    部履行前，全體債務人仍負連帶責任。為民法第273條所明
    定。本件被告既應依民法第185條第2項規定，與詐騙集團成
    員負連帶負損害賠償責任，則依上開規定，原告自可得向被
    告請求上開其所騙所受之10萬元之損失甚明。是原告本於上
    開（四）所述之規定，對被告請求給付上開金額10萬元及自
    附帶民事起訴狀繕本送達被告之翌日（即111年2月15日）起
    至清償日止按法定利率年息5%計算之遲延利息，洵屬適法，
    為有理由，應予准許，爰為判決如主文第1項所示。
六、本件係就民事訴訟法第427條第1項訴訟適用簡易程序所為被
    告敗訴之判決，故依同法第389條第1項第3款之規定，自應
    依職權宣告假執行，原告自勿庸聲請。
七、據上論結，本件原告之訴為有理由，依民事訴訟法第436 條
    第2項、第385條第1項前段、第78條、第389條第1項第3款，
    判決如主文。
中　　華　　民　　國　　111 　年　　8 　　月　　17　　日
                      臺灣臺中地方法院臺中簡易庭
                                  法  官  陳添喜
以上為正本係照原本作成。
如不服本判決，應於送達後20日內，向本院提出上訴狀並表明上
訴理由，如於本判決宣示後送達前提起上訴者，應於判決送達後
20日內補提上訴理由書（須附繕本）。
中　　華　　民　　國　　111 　年　　8 　　月　　17　　日

                                  書記官　黃舜民